【裁判字號】    96,易,442
【裁判日期】    970227
【裁判案由】    詐欺
【裁判全文】
臺灣花蓮地方法院刑事判決               96年度易字第442號
公  訴  人  臺灣花蓮地方法院檢察署檢察官
被      告  乙○○
上列被告因詐欺案件，經檢察官提起公訴（96年度偵字第4578號
），本院判決如下：
    主  文
乙○○幫助意圖為自己不法之所有，以詐術使人將本人之物交付
，累犯，處有期徒刑伍月，如易科罰金，以新臺幣壹仟元折算壹
日。
    事  實
一、乙○○前於民國83年間因強盜案件，經臺灣高等法院判處有
    期徒刑7年確定，於86年4月1 日假釋出監。復又於88年間因
    過失致人於死案件、違反毒品危害防制條例案件、竊盜案件
    、89年間因違反槍砲彈藥刀械管制條例案件、違反毒品危害
    防制條例案件，經分別判處有期徒刑6 月、6月、1年、1年5
    月、4 月確定。前開假釋並經撤銷與前揭過失致人於死、毒
    品、竊盜、槍砲部分接續執行，於95年10月7 日假釋出監，
    於96年7月4日假釋期滿執行完畢。詎竟不知悔改，預見將金
    融機構帳戶之存摺、提款卡等物提供予他人使用，可能助長
    他人為掩飾詐欺所得犯罪之用，竟不違其本意，基於幫助詐
    欺之犯意，將其於95年10月17日在臺灣郵政股份有限公司花
    蓮光復郵局申辦帳號00000000000000號帳戶（下稱系爭帳戶
    ）之存摺、金融卡（含密碼）等物，於96年8月5日之前某日
    ，在不詳處所交予不明之詐欺集團使用。嗣甲○○於96年 8
    月5日在臺北縣永和市○○路104巷9號4樓住處上網，在某聊
    天室結識自稱「小敏」之詐騙集團成員，雙方談妥援助交際
    之費用新臺幣（下同）3,000 元，此時另有不詳之男子以電
    話聯絡甲○○，佯稱須至自動提款機前操作以確認其是否為
    警察身分，甲○○不疑有他而陷於錯誤，便於同日21時10分
    許，至中國信託某自動提款機前依照不詳詐騙集團之指示轉
    帳29,983元至乙○○之上開帳戶內，隨遭該詐騙集團提領一
    空。
二、案經花蓮縣政府警察局鳳林分局報告臺灣花蓮地方法院檢察
    署檢察官偵查起訴。
    理  由
一、按被告以外之人於審判外之陳述，雖不符刑事訴訟法第 159
    條之1至159條之4 之規定，而經當事人於審判程序同意作為
    證據，法院審酌該言詞陳述或書面陳述作成時之情況，認為
    適當者，亦得為證據；當事人、代理人或辯護人於法院調查
    證據時，知有第159條第1項不得為證據之情形，而未於言詞
    辯論終結前聲明異議者，視為有前項之同意，刑事訴訟法第
    159條之5定有明文。經查，本案被告就公訴人引用證人甲○
    ○於警詢證述之證據能力不爭執，同意作為證據，本院審酌
    上開證人作證時所處之狀況，並無有受外力不當干擾之情事
    ，且無顯有不可信之情形，均認為適當，故認上開證人之證
    詞應有證據能力。
二、訊據被告乙○○矢口否認有提供系爭帳戶以幫助詐欺之犯行
    ，辯稱：伊係於96年聖帕颱風來襲前，因搭載女友返回臺東
    期間，因系爭帳戶存摺及印章均置於伊所駕駛車輛副駕駛座
    之置物箱內，伊發現遺失即前往郵局掛失，並未將系爭帳戶
    提供他人使用云云，惟查：
    (一)證人甲○○確於96年8月5日21時10分許，在網際網路上某
      聊天室結識自稱「小敏」之詐騙集團成員，雙方談妥援助
      交際之費用3,000 元後，另有不詳之男子以電話聯絡甲○
      ○，佯稱須至自動提款機前操作以確認其是否為警察身分
      ，致甲○○不疑有他而陷於錯誤，至中國信託某自動提款
      機前依照不詳詐騙集團之指示轉帳29,983元至乙○○之上
      開帳戶內等情，除據證人甲○○於警詢時證述在卷外，復
      有明細表、系爭帳戶客戶歷史交易清單在卷可稽，證人甲
      ○○確有遭詐騙而匯款至系爭帳戶，應堪認定。
    (二)而證人甲○○係於96年8月5日遭詐騙並匯款至系爭帳戶內
      ，則被告顯係於96年8月5日前應即將系爭帳戶提供予他人
      ，然聖帕颱風係於96年8 月16日發布陸上颱風警報，有中
      央氣象局颱風警報發布概況表1 紙在卷可稽，苟如被告所
      稱係在聖帕颱風前後遺失系爭帳戶，則證人即被害人當不
      可能於96年8月5日即遭詐騙並匯款。再者，經調取被告自
      稱攜往臺東所使用之「0000000000」號行動電話之雙向通
      聯紀錄，亦無被告前往臺東之資料可查，有中華電信股份
      有限公司雙向通聯紀錄附卷可按。且系爭帳戶經本院函詢
      臺灣郵政股份有限公司花蓮郵局結果，亦無任何掛失紀錄
      ，亦與被告於偵查中所供稱有前往郵局掛失並取得掛失單
      云云，顯不相侔。
    (三)依一般常情而論，稍有智識之人，均知金融卡應與其存摺
      、印章儘可能避免同時保存，以免徒增帳戶款項遭人盜領
      款項，且金融存款帳戶事關存戶個人財產權益之保障，專
      有性自屬更高，若落入不明人士手中，極易被利用為取贓
      之犯罪工具，故一般人均有妥善保管以防遭他人任意使用
      之認識，乃被告竟於開立系爭帳戶後竟將之長期置於極易
      遭竊汽車上，已與情理不合。再衡以目前金融實務申辦帳
      戶並非困難之情形，詐騙集團亦應無使用他人遺失之帳戶
      供行騙之用，而致必須負擔若遺失人掛失所可能導致無法
      提領詐得款項之風險。顯見被告所辯，無非係事後臨訟卸
      責之詞，難以採信。被告確有將系爭帳戶之存摺及提款卡
      交付他人，應堪認定。
    (四)而日常生活中，不法之徒利用人頭帳戶進行之不法行為，
      最常見者不外詐騙他人錢財，此經傳播媒體多所報導，政
      府機關亦廣為宣導，一般稍具知識之人，對此情形絕難諉
      以不知。被告乃智慮正常之成年人，又非無社會經驗之人
      ，竟於申辦系爭帳戶後，立即交付予非親非故之陌生人，
      對於極可能遭詐欺者用作詐取財物之工具，衡情應有所預
      見，顯有容認犯罪事實發生之本意，亦堪認定。
    (五)綜上，足認本案系爭帳戶確為被告申辦後，持交姓名年籍
      不詳之人，供作為詐騙之工具，被告辯解係遺失云云，並
      不可採。本案事證明確，被告犯行洵堪認定，應予依法論
      科。
三、按刑法上之幫助犯，係對於犯罪與正犯有共同之認識，而以
    幫助之意思，對於正犯資以助力，而未參與實施犯罪之行為
    者而言，最高法院75年度台上字第1509號、88年度台上字第
    1270號判決可資參照。是以，如未參與實施犯罪構成要件之
    行為，而係出於幫助之意思提供助力，即屬幫助犯，而非共
    同正犯。是核被告所為，係犯刑法第30條第1項、刑法第339
    條第1項之幫助詐欺取財罪，並應依刑法第30條第2項規定按
    正犯之刑減輕之。查被告前於83年間因強盜案件，經臺灣高
    等法院判處有期徒刑7年確定，於86年4月1 日假釋出監。復
    又於88年間因過失致人於死案件、違反毒品危害防制條例案
    件、竊盜案件、89年間因違反槍砲彈藥刀械管制條例案件、
    違反毒品危害防制條例案件，經分別判處有期徒刑6月、6月
    、1年、1年5月、4月確定。前開假釋並經撤銷與前揭過失致
    人於死、毒品、竊盜、槍砲部分，於96年7月4日假釋期滿執
    行完畢，有臺灣高等法院被告前案紀錄表在卷可憑，被告受
    有期徒刑執行完畢後，5 年以內再故意犯本件有期徒刑以上
    之罪，為累犯，應依刑法第47條第1 項規定加重其刑，並依
    法先加後減。爰審酌被告已有多項前科紀錄，素行非佳，其
    提供系爭帳戶供人作為詐欺工具，不僅使詐欺正犯詐得財物
    、被害人因此受損，更使犯罪之追查趨於困難、被害人因此
    求助無門，及被告於犯罪後，一再飾詞否認犯行，犯後態度
    不佳等一切情狀，量處如主文所示之刑，並諭知易科罰金之
    折算標準。
據上論斷，應依刑事訴訟法第299條第1 項前段，刑法第30條第1
項前段、第2項、第339條第1項、第47條第1項、第41條第1 項前
段，刑法施行法第1條之1，判決如主文。
本案經檢察官到孫源志庭執行職務。
中    華    民    國    97    年    2     月    27    日
                  刑事第二庭    審判長法  官  林碧玲
                                      法  官  沈培錚
                                      法  官  林恒祺
上列正本證明與原本無異。
如對本判決不服，應於送達後10日內，向本院提出上訴狀（上訴
狀應記載具體上訴理由並應抄附繕本）告訴人或被害人如對於本
判決不服者，應具備理由請求檢察官上訴，其上訴期間之計算係
以檢察官收受判決正本之日期為準。
中    華    民    國    97    年    3     月    3     日
                                      書記官
附錄本判決論罪之法律條文：
中華民國刑法第339條
（普通詐欺罪）
意圖為自己或第三人不法之所有，以詐術使人將本人或第三人之
物交付者，處5年以下有期徒刑、拘役或科或併科1千元以下罰金
。
以前項方法得財產上不法之利益或使第三人得之者，亦同。
前二項之未遂犯罰之。


司法院資訊處製作；財團法人民間司法改革基金會備份。
